臺灣屏東地方法院屏東簡易庭小額民事判決
　　　　　　　　　　　　　　　　　　110年度屏小字第543號
原　　　告　新光產物保險股份有限公司高雄分公司

法定代理人　杜昆益　
訴訟代理人　方柏權　
複代理人　　楊昱宏　
被　　　告　黎馥嘉　
上列當事人間請求損害賠償事件，本院於民國111年1月11日言詞
辯論終結，判決如下：
    主  文
一、被告應給付原告新臺幣（下同）22,891元及自民國110年6月
    4日起至清償日止，按年息百分之5計算之利息。
二、原告其餘之訴駁回。
三、訴訟費用1,000元由被告負擔735元，餘由原告負擔。
四、本判決第一項得假執行，但被告如以22,891元為原告預供擔
    保，得免為假執行。
    事實及理由
一、原告主張：被告於民國109年2月17日23時40分許，駕駛車牌
    號碼000-0000號自用小客車（下稱肇事車輛），於行經屏東
    縣屏東市復興南路一段399巷路旁空地時，因疏未注意車前
    況致擦撞停放在該路旁空地由原告承保第三人楊壁朱所有之
    車牌號碼000-0000號自用小客車（下稱被害車輛），系爭車
    輛因而受損，被告應負損害賠償責任。系爭車輛經送維修後
    ，所需之修理費用共31,193元（零件費用15,149元、工資15
    ,990元），原告已依保險契約為給付，爰依保險法第53條及
    侵權行為之法律關係，請求被告賠償原告上開修繕費用等語
    。並聲明：被告應給付原告31,139元，及自起訴狀繕本送達
    翌日起至清償日止，按週年利率百分之5計算之利息。
二、被告則以：系爭事故發生時大樓管理室人員並未與其確認過
    是否為其駕駛肇事車輛所導致，故僅由管理室根據不清楚之
    監視器畫面認定其車輛肇事顯不正確，且被害車主擅自停放
    被害車輛在路邊空地上，導致被告行車轉彎動線道路面積狹
    窄無法閃避開，故被害車輛之車主停放車輛行為也與有過失
    等語置辯，並聲明：原告之訴駁回。
三、本院之判斷：
  ㈠按汽車、機車或其他非依軌道行駛之動力車輛，在使用中加
    損害於他人者，駕駛人應賠償因此所生之損害。但於防止損
    害之發生，已盡相當之注意者，不在此限。不法損害他人之
    物者，被害人得請求賠償其物因毀損所減少之價額。民法第
    191條之2、第196條定有明文。
  ㈡而查：原告主張被告之肇事車輛為撞擊被害車輛一節，是根
    據屏東縣警察局屏東分局勤務指揮中心接到報案之後於109
    年2月17日23時22分通報值班同仁派員處理，並在23時28分
    時員警到達現場，同年2月18日清償1時15分45秒記載經過如
    下：報案人李先生稱其停放在慈恩十六村E棟大樓前路邊之
    自小客車遭另一部自小客車擦撞，經管理室調閱監視器及電
    話詢問住戶，確認為駕駛自小客車ANM-3765號車主駕車不慎
    所為，黎女已駕車外出，黎女妹妹表示請李先生至HONDA原
    廠修復，再賠償損失金額，黎女會全權負責。因案發地點為
    私人之土地，現場亦無人受傷，警方告知雙方相關權益，於
    現場拍照後，回所登錄備查等情，有本院調閱屏東縣政府警
    察局屏東分局110年5月31日屏警交分字第11032172300號回
    覆之處理經過資料、公館派出所110辦案記錄單、受理各類
    案件紀錄表、車損照片、監視器照片可參（見本院卷第47至
    63頁），被告雖質疑當時監視器出現三部車輛何以認定為其
    駕車所為云云，然上述查證肇事車輛過程，除有員警到場透
    過管理室監視器畫面確認之外，也向證人即被告妹妹求證過
    被告是日晚上確實有駕車外出，而由證人黎馥馨到院證稱：
    事故發生當時是透過住戶群組被詢問，沒有看過監視器畫面
    ，但有到被害車輛停放之現場查看之等語（見本院卷第122
    至123頁），而證人也證稱肇事車輛其實大部分時間都是她
    在使用，用以接送小孩及母親，車輛平常也是停在慈恩十六
    村等語（見本院卷第123頁），由證人前揭證詞可知，因肇
    事車輛平常就停在慈恩十六村停車場，故為該住樓之管理室
    所熟悉之社區住戶車輛，參酌管理室會同員警經由監視器畫
    面可以確認是住戶之車輛一節，實乃合乎常情，且經由跟證
    人求證時，證人也未否認被告當時確實有駕車外出一事，雖
    其未曾見過監視器畫面，但由車輛之外觀及車款向住戶查證
    之也非難事，被告雖質疑非肇事車輛所為事故，然由上述監
    視器畫面之中，也有類似被告所有肇事車輛之車款，也為證
    人所不否認（見本院卷第61-63、第122頁），故原告前述主
    張是肇事車輛開車外出時擦撞被害車輛一節，應屬可採。
  ㈢其次，被告爭執被害車輛路邊停放位置占去道路之一半，影
    響其社區車輛由停車場出來往一般道路之行進動線，被害車
    主也有過失一節，根據被告提出之慈恩十六村停車位置往被
    害車輛停放位置之轉彎路口於本事故發生後，設置凸面鏡協
    助往來轉彎路口車輛能安全駕駛出社區道路，也經證人黎馥
    馨證述在卷，而由原告提出事故當時被害車輛停放照片觀之
    ，被害車輛停放之位置確實占用路面近一半，可參見本院卷
    第131頁上面第1張照片佐證之，比對被告提出之慈恩十六村
    社區內道路行進動向照片，由該社區停車場出發往被害車輛
    停放之巷道行駛時，會先經過一轉彎路口（見本院卷第113
    照片），之後左轉彎才會接到被告車輛所在巷道（見本院卷
    第115頁照片），該路口轉彎處有一凸面鏡（見115頁編號2
    照片），之後直行社區巷道時會碰上被害車輛，二車之行走
    動線位置十分接近，而證人也指認被害車輛當天被擦撞時，
    停放位置大約照片上白色機車之位置（參見115頁編號3照片
    上之白色機車位置、124頁筆錄證詞），由115頁照片上呈現
    之行進方向研析之，當被告駕駛肇事車輛前進欲往市區道路
    方向時，其左轉彎時，因轉彎需要行進動向幅度較大而不慎
    擦撞當時停放靠近其轉彎位置之被害車輛，應屬合理，故而
    被告抗辯因被害車主之停放位置靠近馬路而發生事故，其也
    有疏失應為可採，本院審酌當時夜間，肇事地點屬於社區內
    道路，被告也有疏未注意車前狀況之注意義務違反才導致本
    車禍事故，故可認被害車主與被告對本車禍事故各有過失比
    例分別為20％、80％。從而，原告依保險法第53條及侵權行
    為之法律關係，請求被告賠償車損，自屬有據。
  ㈣又查，被害車輛受損修復應賠償之費用為系爭車輛應支出之
    維修費用共31,319元（零件費用15,149元、工資15,990元）
    ，有上開估價單及發票為證，然新零件更換舊零件之零件折
    舊部分非屬必要費用，應予扣除，始屬合理。復參以行政院
    所頒固定資產耐用年數表及固定資產折舊率表，非運輸業用
    客車之耐用年數為5年，依平均法計算其折舊結果（即以固
    定資產成本減除殘價後之餘額，按固定資產耐用年數表規定
    之耐用年數平均分攤，計算折舊額），每年折舊率為5分之1
    ，並參酌營利事業所得稅查核準則第95條第6項規定「固定
    資產提列折舊採用定率遞減法者，以1年為計算單位，其使
    用期間未滿1年者，按實際使用之月數相當於全年之比例計
    算之，不滿1月者，以1月計」，而系爭車輛係非運輸業用之
    小客車，於108年3月出廠，有行車執照影本1紙在卷可考（
    見本院卷第15頁），雖不知實際出廠之日，惟參酌民法第12
    4條第2項規定，推定為該月15日出廠。迄本件車禍發生時即
    109年2月17日，已使用1年（實際為11月2日，然不滿1月者
    ，以1月計故應為1年），則零件扣除折舊後之修復費用估定
    為12,624元【計算方式：1.殘價＝取得成本÷(耐用年數＋1
    )即15,149÷(5+1)≒2,525（小數點以下四捨五入）；2.折
    舊額＝(取得成本－殘價)×1/（耐用年數）×（使用年數）
    即(15,149－2,525)×1/5×（1）≒2,525（小數點以下四捨
    五入）；3.扣除折舊後價值＝（新品取得成本－折舊額）即
    15,149－2,525＝12,624】。再加計毋庸折舊之工資15,990
    元，則原告所得請求被告賠償之範圍為28,614元（計算式：
    12,624＋15,990＝28,614），再按被害車主與有過失20％酌
    減之後，原告實際求償金額為22,891元，逾此範圍之請求，
    即屬無據。
四、末按遲延之債務，以支付金錢為標的者，債權人得請求依法
    定利率計算之遲延利息；應付利息之債務，其利率未經約定
    ，亦無法律可據者，週年利率為百分之5；給付無確定期限
    者，債務人於債權人得請求時，經其催告而未為給付，自受
    催告時起，負遲延責任。其經債權人起訴而送達訴狀，或依
    督促程序送達支付命令，或為其他相類之行為者，與催告有
    同一之效力，民法第233條第1項前段、第203條、第229條第
    2項分別定有明文。本件原告請求被告賠償損害，係以支付
    金錢為標的，是原告請求被告給付自起訴狀繕本送達（於11
    0年6月4日送達，見本院卷第39頁送達證書）翌日即110年6
    月5日起至清償日止，按年息百分之5計算之利息，為有理由
    ，應予准許。
五、綜上所述，原告依侵權行為及保險法第53條之規定，訴請被
    告給付原告22,891元及自110年6月4日至清償日止，按年息
    百分之5計算之利息，為有理由，應予准許；逾此部分之請
    求則無理由，應予駁回。
六、本件係就民事訴訟法第436條之8第1項適用小額程序所為被
    告敗訴之判決，依同法第436條之20規定，應依職權宣告假
    執行，並依同法第436條第2項準用第392條第2項規定，職權
    宣告被告於預供擔保後，得免為假執行。另依同法第436條
    之19第1項規定，確定本件訴訟費用額為1,000元（即第一審
    裁判費），並如主文第3項所示負擔比例。
七、訴訟費用負擔之依據︰民事訴訟法第79條。
中    華    民    國   111    年     1    月    25    日
                  屏東簡易庭      法  官  潘  快
以上為正本，係照原本作成。
如不服本判決，應於判決送達後二十日內，以判決違背法令為理
由，向本院提出上訴狀並表明上訴理由（上訴理由應表明：一、
原判決所違背之法令及其具體內容；二、依訴訟資料可認為原判
決有違背法令之具體事實），如未表明上訴理由者，應於上訴後
二十日內向本院提出上訴理由書。如委任律師提起上訴者，應一
併繳納上訴審裁判費。
中    華    民    國   111    年    1     月    25    日
                                  書記官  鍾嘉芸